【裁判字號】    98,重訴,4
【裁判日期】    981125
【裁判案由】    違反槍砲彈藥刀械管制條例等
【裁判全文】
臺灣宜蘭地方法院刑事判決               98年度重訴字第4號
公  訴  人  臺灣宜蘭地方法院檢察署檢察官
被      告  甲○○
選任辯護人  柯士斌律師
上列被告因違反槍砲彈藥刀械管制條例等案件，經檢察官提起公
訴（98年度偵字第1810號），本院判決如下：
    主  文
甲○○犯恐嚇危害安全罪，處有期徒刑肆月，扣案之仿BERETTA
廠84型玩具手槍壹枝（槍枝管制編號0000000000號，含彈匣壹個
）沒收。又犯非法持有可發射子彈具殺傷力之槍枝罪，處有期徒
刑參年貳月，併科罰金新臺幣陸萬元，罰金如易服勞役，以新臺
幣壹仟元折算壹日，扣案之仿WALTHER廠PPK/S型改造手槍壹枝（
槍枝管制編號0000000000，含彈匣壹個）、仿COLT廠改造手槍壹
枝（槍枝管制編號0000000000，含彈匣壹個）均沒收。應執行有
期徒刑參年肆月，併科罰金新臺幣陸萬元，罰金如易服勞役，以
新臺幣壹仟元折算壹日，扣案之仿BERETTA廠84型玩具手槍壹枝
（槍枝管制編號0000000000號，含彈匣壹個）、仿WALTHER廠PPK
/S型改造手槍壹枝（槍枝管制編號0000000000，含彈匣壹個）、
仿COLT廠改造手槍壹枝（槍枝管制編號0000000000，含彈匣壹個
）均沒收。
    事  實
一、甲○○因認其女友林瑋琳遭受乙○○之父性騷擾，遂於民國
    98年4月10日下午10時許，駕駛車牌號碼4926-TN號自用小客
    車搭載林瑋琳，至宜蘭縣宜蘭市○○路122號乙○○住處，
    欲質問乙○○之父，適乙○○之父外出，甲○○乃與乙○○
    發生口角爭執，詎甲○○竟基於恐嚇之犯意，持不具殺傷力
    之仿BERETTA廠84型玩具手槍1枝（槍枝管制編號0000000000
    號，含彈匣1個）指向乙○○，以此加害生命、身體之事，
    使乙○○心生畏懼，致生危害於乙○○之安全，嗣甲○○隨
    即駕車搭載林瑋琳離開該處。
二、甲○○明知非經主管機關許可，不得持有可發射子彈具有殺
    傷力之改造手槍，竟基於持有可發射子彈具有殺傷力之改造
    手槍之犯意，於98年4月10日下午11、12時許，利用網際網
    路以電腦設備連結至某網站，以新臺幣（下同）7千元之價
    格，向姓名年籍不詳之綽號「Z先生」男子購買可發射子彈
    具有殺傷力之仿WALTHER廠PPK/S型改造手槍1枝（槍枝管制
    編號0000000000，含彈匣1個）、仿COLT廠改造手槍1枝（槍
    枝管制編號0000000000，含彈匣1個），嗣於98年4月12日中
    午12時許，甲○○在宜蘭縣蘇澳鎮○○里○○路81號住處，
    收受該姓名年籍不詳綽號「Z先生」男子所交付之上開改造
    手槍2枝（含彈匣2個），而未經許可持有，並藏放在上開住
    處。
三、嗣於98年4月15日10時30分許，為警持本院核發之搜索票，
    至宜蘭縣蘇澳鎮○○里○○路81號住處執行搜索，扣得上開
    玩具手槍1枝（含彈匣1個）、改造手槍2枝（含彈匣2個）。
四、案經宜蘭縣政府警察局移送臺灣宜蘭地方法院檢察署檢察官
    偵查起訴。
    理  由
壹、證據能力部分：
一、按被告以外之人於審判外之言詞或書面陳述，除法律有規定
    者外，不得作為證據；又被告以外之人於審判外之陳述，雖
    不符前4條之規定，而經當事人於審判程序同意作為證據，
    法院審酌該言詞陳述或書面陳述作成時之情況，認為適當者
    ，亦得為證據，刑事訴訟法第159條第1項、第159條之5第1
    項分別定有明文。
二、經查：
  (一)證人乙○○於警詢之陳述（見警卷第11頁至第13頁），雖係
    被告以外之人於審判外之言詞陳述，惟業經被告於審判程序
    中表示同意作為證據（見本院卷第33頁、第52頁），且本院
    審酌上開言詞陳述作成時情況，並無違法之處，認為適當，
    依上開規定，自得作為證據使用。
  (二)證人林瑋琳於警詢之陳述（見警卷第6頁至第10頁），係被
    告以外之人於審判外之言詞陳述，且被告於審判程序中亦表
    示不同意作為證據（見本院卷第33頁、第50頁），依上開規
    定，自不得作為證據。
貳、實體部分：
一、認定犯罪事實所憑之證據及理由：
  (一)訊據被告甲○○坦承伊有於上開時、地，持用上開玩具手槍
    恐嚇乙○○，復於上開時、地，以7千元之價格，向綽號「Z
    先生」男子購買上開具有殺傷力之改造手槍2枝之事實（見
    本院卷第30頁至第31頁、第59頁），核與證人乙○○於98年
    4月10日警詢中證述情節相符（見警卷第11頁至第13頁），
    並有本院搜索票1紙、宜蘭縣政府警察局搜索扣押筆錄及扣
    押物品目錄表1份、照片3張在卷可參（見警卷第15頁至第23
    頁）。又扣案之玩具手槍1枝、改造手槍2枝，經臺灣宜蘭地
    方法院檢察署檢察官囑託內政部警政署刑事警察局鑑定，結
    果：「一、送鑑手槍3枝，鑑定情形如下：(一)1枝（槍枝管制
    編號0000000000），認係改造手槍，由仿WALTHER廠PPK/S型
    半自動手槍製造之槍枝，換裝土造金屬槍管而成，擊發功能
    正常，可供擊發適用子彈使用，認具殺傷力。(二)1枝（槍枝
    管制編號0000000000），認係改造手槍，由仿COLT廠半自動
    手槍製造之槍枝，換裝土造金屬槍管而成，擊發功能正常，
    可供擊發適用子彈使用，認具殺傷力。(三)1枝（槍枝管制編
    號0000000000），認係仿BERETTA廠84型半自手槍製造之槍
    枝，槍管內具阻鐵，無法發射彈丸，認不具殺傷力。」，此
    有內政部警政署刑事警察局98年5月12日刑鑑字第098005586
    7號鑑驗書1份暨照片11張在卷足憑（見偵卷第16頁至第17頁
    ），足見被告持有之改造手槍2枝（槍枝管制編號000000000
    0、0000000000）確具殺傷力無訛，堪認被告首揭自白與事
    實相符。
  (二)被告雖於98年4月15日警詢中自白：「（問：〈型號FS-9607
    〉該枝手槍你是用何種工具開通槍管？）我是在家裡用電鑽
    將槍管內阻鐵鑽通。」等語（見警卷第3頁）；於98年4月15
    日偵查中自白：「（問：另兩支已無阻鐵的槍枝為何將阻鐵
    除去？）本來有，是半空心的，網站上也寫很容易去除。…
    （問：是給你女朋友持有的？）…那時還沒有將阻鐵拆掉，
    因為星期一才將阻鐵弄掉。我以螺絲起子敲一敲，因為還是
    有突起物，我就去借電鑽將突起物去除。（問：有無任何改
    造、變造行為？）只有弄掉阻鐵。…」等語（見偵卷第7頁
    至第8頁）；於98年6月12日偵查中自白：「（問：編號幾號
    的槍枝是你以電鑽通開的槍管？）我沒有用電鑽。電鑽是店
    家說的，塞住的鐵片是在槍口，像一個罩子，我只是把它拿
    掉。」等語（見偵卷第26頁）。惟被告於本院審理中則否認
    有何改造上開仿WALTHER廠PPK/S型半自動手槍（槍枝管制編
    號0000000000）之犯行，辯稱：被告僅有用手將槍枝管制編
    號0000000000手槍之槍管口包覆之半張鐵片以手取下之行為
    ，並無以電鑽貫通槍管之行為，況被告於警詢、偵查中之自
    白並不一致，且與事實不符，不能據此論被告製造手槍之罪
    等語。經查：
  1.按被告之自白，非出於強暴、脅迫、利誘、詐欺、疲勞訊問
    、違法羈押或其他不正之方法，且與事實相符者，得為證據
    。被告或共犯之自白，不得作為有罪判決之唯一證據，仍應
    調查其他必要之證據，以察其是否與事實相符，刑事訴訟法
    第156條第1項、第2項定有明文。次按被告之自白為證據之
    一種，須非出於強暴、脅迫、利誘、詐欺或其他不正之方法
    ，且與事實相符者，方得採為證據，故被告雖經自白，仍應
    調查其他必要之證據，以察其與事實是否相符，苟無法證明
    其與事實相符，根本即失其證據之證明力，不得採為判斷事
    實之根據（最高法院46年台上字第809號判例要旨參照）。
  2.綜觀被告上開自白內容，先供稱伊係用電鑽將槍管內阻鐵鑽
    通；又改供稱伊係以螺絲起子敲一敲，因為還是有突起物，
    伊就去借電鑽將突起物去除；再改供稱槍口有一個像罩子的
    鐵片，伊僅係將鐵片拿掉等語，前後供詞不一且相互矛盾，
    該自白是否與事實相符已非無疑。況經內政部警政署刑事警
    察局函覆本院：「送鑑槍枝（槍枝管制編號0000000000），
    前經本局鑑驗結果，認係仿WALTHER廠PPK/S型半自動手槍製
    造之槍枝，換裝『土造金屬槍管』而成之改造手槍（詳如本
    局刑鑑字第0980055867號鑑驗書鑑定結果一、(一)），非貫通
    或拆除原模擬槍槍管內阻鐵而成之改造手槍，故送鑑槍枝槍
    管內並無貫通或拆除原模擬槍槍管內阻鐵之殘留痕跡。」，
    此有該局98年9月15日刑鑑字第0980117713號函1份在卷足憑
    （見本院卷第42頁），顯見被告上開所供稱以電鑽貫通阻鐵
    ；或以螺絲起子及電鑽去除阻鐵與突起物；或徒手拿掉槍口
    鐵片，均核與事實不符，依上開法條規定及判例要旨所示，
    自不得以被告上開自白認其有製造手槍之犯行。而扣案之銼
    刀1支、起子1支、老虎鉗1支、電鑽用鑽頭1支，被告於本院
    審理中否認係用來製造上開手槍使用，亦查無其他積極證據
    足證係被告用以製造上開手槍所用。此外，復查無其他積極
    証據足認被告確有製造可發射子彈具有殺傷力手槍之犯行，
    依「罪證有疑，利於被告」之原則，即不能科被告以製造可
    發射子彈具有殺傷力手槍之罪責，但被告既持有該仿WALTHE
    R廠PPK/S型半自動手槍製造之改造手槍，則被告未經許可持
    有可發射子彈具有殺傷力手槍之犯行，仍堪以認定。
  (三)從而，被告基於恐嚇之犯意，於上開時、地，持上開不具殺
    傷力之玩具手槍1枝恐嚇乙○○，以此加害生命、身體之事
    ，使乙○○心生畏懼，致生危害於乙○○之安全；又於上開
    時、地，未經許可，持有上開具殺傷力之改造手槍2枝之事
    實，均事證明確，應依法論科。
二、論罪科刑之理由：
  (一)按製造或寄藏槍枝、子彈後，其持有該槍、彈之行為乃製造
    或受寄之當然結果，不應另論以持有罪（最高法院90年度台
    上字第880號判決要旨參照）。核被告甲○○所為犯罪事實
    一部分，係犯刑法第305條恐嚇危害安全罪；犯罪事實二部
    分，係犯槍砲彈藥刀械管制條例第8條第4項非法持有可發射
    子彈具殺傷力之槍枝罪。公訴人認被告就犯罪事實二持有槍
    枝管制編號0000000000槍枝部分應成立同條例第8條第1項未
    經許可製造可發射子彈具有殺傷力槍枝罪，容有未洽，惟被
    告持有可發射子彈具有殺傷力槍枝之事實，與被告被訴製造
    可發射子彈具有殺傷力槍枝之持有槍枝事實，應屬同一，應
    予變更起訴法條。
  (二)被告所犯恐嚇危害安全罪、非法持有可發射子彈具殺傷力之
    槍枝罪間，犯意各別，行為互殊，應予分論併罰。
  (三)而本件被告及其辯護人雖以被告無任何不良前科，並非黑道
    份子，復罹患重度憂鬱症，其因與乙○○起爭執為求自保，
    乃透過網際網路購買槍枝持有之，動機係出於自我保護，嚇
    阻防身之用，且持有時間不長即為警查獲，其因年輕識淺一
    時失慮致罹刑章，犯罪後深知悔悟，為此請斟酌上情，依刑
    法第59條規定減輕被告之刑。惟：
  1.按刑法第59條之酌量減輕其刑，必須犯罪另有特殊之原因與
    環境等等，在客觀上足以引起一般同情，認為即予宣告法定
    低度刑期尤嫌過重者，始有其適用（最高法院45年台上字第
    1165號判例要旨參照）。至於犯罪之動機、犯罪之手段、犯
    罪情節輕微、被告無不良素行，事後坦承犯罪，態度良好，
    經濟困難，獨負家庭生活等情狀，僅可為法定刑內從輕科刑
    之標準，不得據為酌量減輕之理由（最高法院51年台上字第
    899號判例、70年度台上字第2511號判決、75年度台上字第7
    號判決、77年度台上字第4382號判決要旨參照）。
  2.本件被告持有可發射子彈具有殺傷力之改造手槍數量為2枝
    ，雖僅持有3日即為警查獲，然對社會治安仍隱藏巨大之危
    害，尚難認在客觀上足以引起一般同情，而認為即予宣告法
    定低度刑期尤嫌過重，自無刑法第59條所定酌量減輕其刑之
    適用。
  3.至於被告及其辯護人所稱被告素行良好，且罹患重度憂鬱症
    ，其犯罪動機僅係單純防身，持有時間甚短，並未使用上開
    改造手槍作任何違法之行為，犯罪情節輕微，與被告於犯罪
    後坦承犯行，態度良好等情狀，均僅係法定刑內從輕科刑之
    標準，不得據為酌量減輕之理由。
  (四)審酌被告無犯罪前科，此有臺灣高等法院被告前案紀錄表1
    份在卷可參，素行良好，惟其持玩具手槍恐嚇被害人乙○○
    ，致乙○○心生畏懼，精神上受有痛苦，且國內槍枝、子彈
    泛濫，常見不肖份子持以犯案，被告仍未經許可，持有可發
    射子彈具有殺傷力之改造手槍2枝，對社會治安隱藏潛在之
    危險，及考量被告持有上開改造手槍僅有3日，並未使用上
    開改造手槍作任何違法之行為，於犯罪後均坦承犯行，態度
    良好，且罹患有重度憂鬱症等精神疾病，此有中崙聯合診所
    診斷證明書1張、財團法人羅許基金會羅東博愛醫院診斷證
    明書1張、羅東聖母醫院診斷證明書1張在卷可參（見本院卷
    第22頁至第24頁），精神狀況不甚良好等一切情狀，分別量
    處如主文所示之刑，併科罰金刑部分，並諭知易服勞役之折
    算標準，及定其應執行之刑。
  (五)扣案之仿WALTHER廠PPK/S型改造手槍1枝（槍枝管制編號000
    0000000，含彈匣1個）、仿COLT廠改造手槍1枝（槍枝管制
    編號0000000000，含彈匣1個），係屬違禁物，爰依刑法第
    38條第1項第1款規定宣告沒收。又扣案之仿BERETTA廠84型
    玩具手槍1枝（槍枝管制編號0000000000號，含彈匣1個），
    係被告所有，供被告犯恐嚇危害安全所使用之物，業經被告
    於警詢、偵查及本院審理中供述明確（見警卷第5頁、偵卷
    第8頁、第27頁、本院卷第57頁、第59頁至第60頁），爰依
    刑法第38條第1項第2款規定宣告沒收。
  (六)至於扣案非制式子彈4顆、口徑0.27吋之建築工業用彈19顆
    ，業經內政部警政署刑事警察局鑑定不具有殺傷力，非屬違
    禁物，爰不予宣告沒收。又扣案之銼刀1支、起子1支、老虎
    鉗1支、電鑽用鑽頭1支，係被告所有，供被告組裝電腦使用
    ，並非供被告犯上開之罪使用之物，此業經被告於本院審理
    中供述明確（見本院卷第56頁），爰不予宣告沒收，併此敘
    明。
三、適用之法律：
  (一)程序法方面：刑事訴訟法第299條第1項前段、第300條。
  (二)實體法方面：槍砲彈藥刀械管制條例第8條第4項，刑法第11
    條前段、第305條、第51條第5款、第42條第3項、第38條第1
    項第1款、第2款，刑法施行法第1條之1第1項、第2項前段。
本案經檢察官劉惟宗到庭執行職務。
中    華    民    國    98    年    11    月    25    日
                  刑事第二庭  審判長法  官  林惠玲
                                    法  官  劉家祥
                                    法  官  蘇錦秀
以上正本證明與原本無異。
如不服本判決應於收受送達後十日內向本院提出上訴書狀，並應
敘述具體理由；其未敘述上述理由者，應於上訴期間屆滿後二十
日內向本院補提理由書(均須按他造當事人之人數附繕本)「切勿
逕送上級法院」。
                                    書記官  劉晨輝
中    華    民    國    98    年    11    月    27    日
【附錄本案論罪科刑法條】
★刑法第305條：
以加害生命、身體、自由、名譽、財產之事，恐嚇他人致生危害
於安全者，處2年以下有期徒刑、拘役或3百元以下罰金。
★槍砲彈藥刀械管制條例第8條：
未經許可，製造、販賣或運輸鋼筆槍、瓦斯槍、麻醉槍、獵槍、
空氣槍或第4條第1項第1款所定其他可發射金屬或子彈具有殺傷
力之各式槍砲者，處無期徒刑或5年以上有期徒刑，併科新臺幣
1千萬元以下罰金。
未經許可，轉讓、出租或出借前項所列槍枝者，處5年以上有期
徒刑，併科新臺幣1千萬元以下罰金。
意圖供自己或他人犯罪之用，而犯前2項之罪者，處無期徒刑或
7年以上有期徒刑，併科新臺幣1千萬元以下罰金。
未經許可，持有、寄藏或意圖販賣而陳列第1項所列槍枝者，處
3年以上10年以下有期徒刑，併科新臺幣7百萬元以下罰金。
第1項至第3項之未遂犯罰之。


司法院資訊處製作；財團法人民間司法改革基金會備份。
